臺灣高雄地方法院刑事判決　　　　　　 96年度簡上字第740號
上　訴　人
即　被　告　甲○○
上列上訴人即被告因妨害自由案件，不服本院中華民國96年6 月
29日96年度簡字第2678號第一審簡易判決，提起上訴（聲請簡易
判決處刑案號：臺灣高雄地方法院檢察署96年度偵字第9587號）
，本院合議庭認不得以簡易判決處刑，改依通常程序自為第一審
之審判，判決如下：
    主  文
原判決撤銷。
本件公訴不受理。
    理  由
一、聲請簡易判決處刑意旨略以：被告甲○○於民國96年3 月26
    日晚上8 時許，無故爬窗侵入乙○○位於高雄市新興區○○
    ○路96巷1-3 號住宅內，為屋主僱用之看護人員王瑞燕撞見
    而當場報警查獲。因認被告涉刑法第306 條第1 項侵入住宅
    罪嫌等語。
二、按告訴乃論之罪，未經告訴者，法院應諭知不受理之判決，
    刑事訴訟法第303 條第3 款定有明文。又按，犯罪之被害人
    得為告訴，刑事訴訟法第232 條固亦有明文。惟所謂「犯罪
    之被害人」則係指犯罪之直接被害人而言 (最高法院90年度
    台非字第97號判例要旨參照)。 而刑法第306 條第1 項之罪
    ，依同法第308 條第1 項規定，須告訴乃論。該條所謂無故
    侵入他人住宅或建築物，所保護之客體為個人居住之安寧與
    私人生活之秘密之保持，重在居住之事實，苟未實際居住於
    住宅或建築物者，自不可能遭他人侵害其個人居住之安寧與
    私人生活之秘密之保持之利益。換言之，該未實際居住於住
    宅或建築物之人，即非本條所稱之犯罪被害人，自不得提起
    告訴。
三、訊據被告即上訴人甲○○固坦承上開侵入住宅之事實，惟辯
    稱告訴人乙○○並未實際居住上開住宅，其告訴並不合法等
    語。經查：本件高雄市新興區○○○路96巷1-3 號住宅，其
    所有權人固為乙○○，有建物所有權狀1 紙在卷可證。惟告
    訴人乙○○於檢察官96年4 月16日偵查中及本院96年9 月21
    日審理中均陳稱其實際居住於高雄市前金區○○○路戶籍登
    記處，上開高雄市新興區○○○路96巷1-3 號住宅係其母親
    丙○○○居住等語 (見96年度偵字第9587號卷第7 頁、本院
    96年9 月21日審判筆錄)。 則依上述說明，告訴人乙○○既
    未實際居住於高雄市新興區○○○路96巷1-3 號，被告縱有
    於上述時間，未經其同意而侵入該住宅，亦未侵害其個人居
    住之安寧與私人生活之秘密之保持之利益。換言之，告訴人
    乙○○尚非本件犯罪之直接被害人，其依法不得提出告訴。
    是以，告訴人乙○○雖於96年3 月26日警詢時表明對被告甲
    ○○提出侵入住宅之告訴，其告訴顯不合法。揆諸首揭說明
    ，本件自應為不受理判決。檢察官據以聲請簡易判決處刑，
    尚有未合，原審不察而為有罪判決，亦有瑕疵。被告以告訴
    人乙○○並未實際居住上開住宅，其告訴並不合法為由，提
    起上訴，為有理由，自應由本院予以撤銷改判，並諭知不受
    理之判決。
四、按檢察官聲請以簡易判決處刑之案件，經法院認為有第451
    條之1 第4 項但書之情形者，應適用通常訴訟程序審判之，
    刑事訴訟法第452 條定有明文；且對於簡易判決之上訴，準
    用刑訴法第三編第一章及第二章之規定，管轄第二審之地方
    法院合議庭受理簡易判決上訴案件，應依通常程序審理。其
    認案件有刑訴法第452 條之情形者，應撤銷原判決，逕依通
    常程序為第一審判決，法院辦理刑事訴訟簡易程序案件應行
    注意事項第十四項亦有規定；本件原審依承辦檢察官聲請簡
    易判決處刑，對被告以侵入住宅罪論罪科刑，經本院撤銷原
    判決，改諭知本件公訴不受理，已詳如前述，足認檢察官聲
    請簡易判決處刑為不適當，而有刑事訴訟法第451 條之1 第
    4 項但書第3 款之情形，故依前揭規定，應由本院合議庭逕
    依通常程序審理後，自為第一審判決，檢察官如不服本判決
    ，仍得於法定上訴期間內，向管轄之第二審法院提起上訴，
    附此敘明。
據上論斷，應依刑事訴訟法第455 條之1 第3 項、第452 條、第
369 條第1 項前段、第364 條、第303 條第3 款，判決如主文。
本案經檢察官丁○○到庭執行職務。
中　　華　　民　　國　　96　　年　　10　　月　　5 　　日
                  刑事第九庭 審判長法　官  張世賢
                                   法  官  黃紀錄
                                   法  官  陳建和
以上正本證明與原本無異。
如不服本判決，應於判決送達後10日內，向本院提出上訴狀。
中　　華　　民　　國　　96　　年　　10　　月　　5 　　日
                                   書記官  林姵妤
